臺灣彰化地方法院民事裁定            100年度家聲字第188號
聲  請  人  梁浚騰
聲  請  人  莊雅芳
前列二人共同
關  係  人  梁金江
關  係  人  梁家婕
上列當事人，聲請選任特別代理人事件，本院裁定如下：
    主  文
選任梁金江為未成年人梁家婕辦理其父梁國楨遺產繼承事宜之特
別代理人。
聲請程序費用新台幣壹仟元由聲請人負擔。
    理  由
一、本件聲請意旨略以：聲請人係未成年人梁家婕（女、民國○○
    年○月○○日生，身分證統一編號：Ｚ000000000號）及梁禾塏
    之養父母，因未成年人梁家婕、梁禾塏之生父梁國楨於民國
    （下同）99年4月5日死亡，為辦理遺產繼承乙事，聲請人依
    法雖得共同為繼承人梁家婕、梁禾塏之法定代理人，惟為避
    免雙方代理之禁止規定，未成年人梁家婕仍須再選任一名特
    別代理人，爰依民法第1086條第2項規定，聲請為未成年人
    梁家婕選任其祖父梁金江（身分證統一編號：Ｚ000000000號
    ）為特別代理人，以利日後代為處理事務等語。
二、按父母為其未成年子女之法定代理人。父母之行為與未成年
    子女之利益相反，依法不得代理時，法院得依父母、未成年
    子女、主管機關、社會福利機構或其他利害關係人之聲請或
    依職權，為子女選任特別代理人，民法第1086條定有明文。
    又所謂「依法不得代理」係採廣義，包括民法第106條禁止
    自己代理或雙方代理之情形，以及其他一切因利益衝突，法
    律上禁止代理之情形，且如未經訴訟程序，自應依實體法規
    定處理（民法1086條96年5月23日修正理由參照）；且前開
    條文所謂禁止自己代理或雙方代理之原則，與親子間利益相
    反行為禁止之法理相同，得適用於親子事件利益相反行為禁
    止規定；至於未成年人之法定代理人相同，該法定代理人就
    未成年人之繼承事宜雖非同為繼承人，然其所同時依法代理
    之未成年人相互間有利益相反情事時，法無明文規定，惟基
    於相同法理，其有關繼承事件法定代理權之行使，亦應有親
    子行為利益相反或避免雙方代理禁止規定之類推適用。
三、經查，聲請人主張未成年人梁家婕、梁禾塏之生父梁國楨於
    99年4月5日死亡等情，業據提出戶籍謄本為憑，堪認聲請人
    之主張為真實。是梁浚騰、莊雅芳現為未成年人梁家婕、梁
    禾塏之養父母，渠等同為未成年人之法定代理人辦理被繼承
    人之遺產繼承事宜，恐有涉及雙方代理及利益衝突問題；故
    聲請人聲請對未成年人梁家婕為特別代理人之選任，為有理
    由，應予准許。復查，關係人梁金江為未成年人之祖父、被
    繼承人梁國楨之父親，衡情應能為未成年人梁家婕妥適辦理
    遺產分割事宜。從而，本院認為由關係人擔任未成年人梁家
    婕辦理其父梁國楨遺產分割事宜之特別代理人應為妥適，爰
    選任關係人梁金江為本件繼承事宜之特別代理人。
四、依非訟事件法21條第1項前段，裁定如主文。
中    華    民    國   100    年    12    月    15    日
                  家事法庭      法  官  王美惠
以上正本係照原本作成。
如不服本裁定應於送達後10日內向本院提出抗告狀，並繳納抗告
費新台幣1,000元。
中    華    民    國   100    年    12    月    15    日
                                書記官  林憲男